臺灣臺南地方法院民事裁定
111年度消債更字第65號
聲  請  人
即  債務人  李菁月


上列當事人因消費者債務清理事件聲請更生，本院裁定如下：
    主  文
聲請人李菁月自民國111年6月28日下午5時起開始更生程序，並
命司法事務官進行本件更生程序。
    理  由
一、按債務人不能清償債務或有不能清償之虞者，且無擔保或無
    優先權之本金及利息債務總額未逾新臺幣（下同）1,200萬
    元者，於法院裁定開始清算程序或宣告破產前，得向法院聲
    請更生。債務人對於金融機構負債務者，在聲請更生或清算
    前，應向最大債權金融機構請求協商債務清償方案，或向其
    住、居所地之法院或鄉、鎮、市、區調解委員會聲請債務清
    理之調解。債務人為前項請求或聲請，應以書面為之，並提
    出財產及收入狀況說明書、債權人及債務人清冊，及按債權
    人之人數提出繕本或影本。法院開始更生程序之裁定，應載
    明其年、月、日、時，並即時發生效力。法院裁定開始更生
    程序後，得命司法事務官進行更生程序。消費者債務清理條
    例（下稱消債條例）第3條、第42條第1項、第151條第1、2
    項、第45條第1項、第16條第1項前段分別定有明文。
二、聲請意旨略以：聲請人現任職於龍利興業有限公司，擔任會
    計工作，加計年終獎金後之平均月薪約為24,773元；聲請人
    積欠無擔保或無優先權之債務約3,800,666元，前於民國106
    年間向當時最大債權金融機構安泰商業銀行股份有限公司（
    下稱安泰銀行）申請債務清理前置調解，然因安泰銀行及其
    他債權人提供之分期還款金額合計後超出聲請人收入，致調
    解不成立，有不能清償債務之情事，爰依消債條例之規定聲
    請更生等語。
三、經查：　　
  (一)聲請人為一般消費者，並未從事營業，核屬消債條例所定
       5年内未從事營業活動之消費者，且前未曾經法院宣告清
      算程序或宣告破產，亦未曾依消債條例或破產法之規定而
      受刑之宣告等情，有聲請人所提出之在職證明書、薪資條
      、全國財產稅總歸戶財產查詢清單、108、109年度綜合所
      得稅各類所得資料清單、勞保投保資料等件為證（見本院
      卷第59至67、191至203、569頁），並有108、109年度稅
      務電子閘門財產所得調件明細表、本院民事紀錄科查詢表
      、臺灣高等法院被告前案紀錄表在卷足憑（見本院卷第24
      3、245、251至254頁）。另聲請人前向最大債權金融機構
      安泰商業銀行股份有限公司聲請債務清理之調解而調解不
      成立，有前置協商不成立通知書附卷可按（見本院卷第69
      頁），堪認聲請人於提起本件更生聲請前，已踐行前置調
      解程序而調解不成立。又聲請人積欠⑴台新國際商業銀行
      股份有限公司1,502,011元、⑵華南商業銀行股份有限公司
      172,735元（本金46,230元、利息126,305元、費用200元
      ）、⑶遠東國際商業銀行股份有限公司81,501元（本金20,
      616元、違約金59,540元、費用1,345元）、⑷中國信託商
      業銀行股份有限公司815,322元（本金228,071元、利息57
      4,404元、違約金8,535元、費用4,312元）、⑸國泰世華商
      業銀行股份有限公司637,766元（本金166,679元、利息46
      7,771元、費用3,316元）、⑹上海商業儲蓄銀行股份有限
      公司209,038元（本金68,800元、利息139,183元、費用1,
      055元）、⑺安泰銀行2,358,493元（本金726,668元、利息
      1,395,919元、違約金228,464元、費用7,441元）、⑻滙豐
      （台灣）商業銀行股份有限公司338,770元（本金101,260
      元、利息236,157元、費用1,353元）、⑼第一金融資產管
      理股份有限公司731,541元（本金179,395元、利息501,56
      1元、違約金48,514元、費用2,071元）、⑽良京實業股份
      有限公司520,464元（本金149,647元、利息355,205元、
      違約金13,911元、費用1,701元）、⑾元大國際資產管理股
      份有限公司733,574元（本金184,473元、利息496,843元
      、違約金49,698元、費用2,560元）、⑿摩根聯邦資產管理
      股份有限公司1,327,181元（本金344,414元、利息968,59
      8元、違約金7,500元、費用6,669元）、⒀滙誠第一資產管
      理股份有限公司427,652元（本金120,932元、利息306,72
      0元），有財團法人金融聯合徵信中心查詢當事人綜合信
      用報告回覆書、上開債權人之陳報狀在卷可稽（見本院卷
      第71至80、299至319、323至351、359至377、381至399、
      409至431頁），合計其所積欠之無擔保或無優先權之本金
      及利息債務總額為9,407,862元（違約金、費用不計，另
      台新國際商業銀行股份有限公司未分列利息、違約金及費
      用，暫均列為本息）是聲請人無擔保及無優先權之本金及
      利息債務額尚未逾1,200萬元。
  (二)聲請人目前任職於龍利興業有限公司，業據其提出上開在
      職證明書、薪資條、勞保被保險人投保資料為憑，堪予認
      定。另聲請人名下有車牌號碼00-0000號汽車、761-KLR機
      車各1輛，存款210元，並有向如附表所示各保險公司投保
      之保險契約（下合稱系爭保險契約），未領有勞工保險或
      國民年金保險各項年金給付及社會福利補助等情，則有聲
      請人之全國財產稅總歸戶財產查詢清單、系爭汽機車行車
      執照、存摺封面及內頁明細、帳戶資料查詢、法務部高額
      壽險資訊連結作業查詢、保單明細查詢、保險單、投保證
      明、稅務電子閘門財產所得調件明細表、勞動部勞工保險
      局函、嘉義縣政府社會局函在卷為憑（見本院卷第63、81
      至189、233、255至266、321、379、437至499、571至583
      頁），亦堪認定。基此，爰以聲請人所陳110年1月至12月
      之平均月薪24,067元【計算式：24,000元＋24,000元＋24,0
      00元＋24,800元＋24,000元＋24,000元＋24,000元＋24,000元＋
      24,000元＋24,000元＋24,000元＋24,000元）÷12月＝24,067
      元，薪資條見本院卷第199至203、569頁】作為聲請人償
      債能力之計算基礎。又系爭保險契約如解約，可領回之解
      約金合計約417,749元（詳如附表，其中富邦人壽保險股
      份有限公司保單號碼Z000000000-00號保險契約之解約金
      已扣除保單質借本利合119,303元），有前揭各人壽保險
      公司之回函可參（見本院卷第353至358、401至407、433
      頁）。至聲請人所有上開汽、機車分別為89年1月、101年
      9月出廠，均已逾本院職權上所知之耐用年限甚多，殘值
      應所剩無幾。是聲請人現有財產之總額應以417,959元（
      計算式：210元＋417,749元＝417,959元）論計。
  (三)按債務人必要生活費用，以最近一年衛生福利部或直轄市
      政府所公告當地區每人每月最低生活費1.2倍定之。受扶
      養者之必要生活費用，準用第一項規定計算基準數額，並
      依債務人依法應負擔扶養義務之比例認定之。消債條例第
      64條之2第1項定有明文。債務人聲請更生或清算時所提財
      產及收入狀況說明書，其表明每月必要支出之數額，與消
      債條例第64條之2第1項、第2項規定之認定標準相符者，
      毋庸記載原因、種類及提出證明文件，亦為消債條例施行
      細則第21之1條第3項所明定。是以聲請人居住地之臺南市
      111年度每人每月最低生活費14,230元之1.2倍計算，債務
      人每月必要生活費用即應以17,076元(計算式：14,230元×
      l.2＝17,076元）為認定基準。聲請人自陳其每月個人基本
      生活費用為15,774元（房租、電費4,254元、吃飯6,500元
      、交通1,000元、雜支1,000元、電話費629元、工會勞健
      保費2,391元），雖未提出完整之相關單據佐證，惟此金
      額既未逾上開111年臺南市每人每月最低生活費用之1.2倍
      即17,076元之範圍，堪認為合理。
  (四)最大金融機構債權人安泰銀行陳報願爭取代全體金融機構
      債權人提供分180期、0利率之清償方案；中國信託商業銀
      行股份有限公司願提供聲請人一次清償280,455元或以債
      權額720,000元分180期、0利率、每月償還4,000元之清償
      方案；國泰世華商業銀行股份有限公司願提供聲請人以63
      6,000元分60期、每月還款10,600元之清償方案；上海商
      業儲蓄銀行股份有限公司願提供聲請人一次清償69,855元
      或以債權額220,000元分100期、每期清償2,200元之清償
      方案；第一金融資產管理股份有限公司願提供一次清償20
      0,000元或以債權額720,000元分180期、每期清償4,000元
      之清償方案；滙誠第一資產管理股份有限公司願提供一次
      清償213,826元或以債權額414,000元分180期、每期清償2
      ,300元之清償方案；台新國際商業銀行股份有限公司及良
      京實業股份有限公司則稱願比照最大債權銀行之清償方案
      ，有上開債權人之陳報狀在卷可參（見本院卷第299至319
      、323至351、359至377、381至399、409至431頁）。本院
      審酌聲請人每月所得24,067元於扣除生活必要支出15,774
      元後，僅餘8,293元，而安泰銀行於106年間提供之月付11
      ,323元方案，即為整合全體金融機構債權，分180期、0利
      率之清償方案，縱安泰銀行目前仍可代理全體金融機構債
      權人成立相同之清償方案，仍高於聲請人每月扣除生活必
      要支出後之餘額，更遑論聲請人尚有非金融機構債權人第
      一金融資產管理股份有限公司、滙誠第一資產管理股份有
      限公司之分期清償金額，及未提出清償方案之非金融機構
      元大國際資產管理股份有限公司、摩根聯邦資產管理股份
      有限公司之債務需清償；而聲請人目前名下財產總額417,
      959元與其所負前述債務相較，仍屬懸殊。是本院衡酌聲
      請人上開收入、財產狀況及所負債務金額，足認聲請人已
      有不能清償債務之虞。
四、綜上所述，聲請人僅係一般消費者，並未從事營業，有不能
    清償債務之虞，復未經本院裁定開始更生程序或許可和解或
    宣告破產，又無消債條例第6條第3項、第46條各款所定法院
    應駁回更生聲請之事由存在，聲請人聲請更生，應屬有據。
五、末按，法院裁定開始更生或清算程序後，得命司法事務官進
    行更生或清算程序，必要時得選任律師、會計師或其他適當
    之自然人或法人一人為監督人或管理人，消費者債務清理條
    例第16條第1項定有明文。本件既經本院裁定開始更生程序
    ，爰併依前開規定，命司法事務官進行更生程序。　　
中　　華　　民　　國　　111 　年　　6 　　月　　28　　日
                  民事消債法庭  法　官　張玉萱
以上正本係照原本作成。
本件裁定不得抗告。
本裁定已於民國111年6月28日下午5時公告。
中　　華　　民　　國　　111 　年　　6 　　月　　28　　日
                              書記官  鄭伊汝

附表    編號 保險公司 保單號碼 解約金或價值準備金 1 國際康健人壽保險股份有限公司 TWA0000000 118,168元 2  TWA0000000 84,268元 3  TWAA590640 79,231元 4 三商美邦人壽保險股份有限公司 000000000000 5,345元 5 全球人壽保險股份有限公司 0000000000 0元 6  RD117717 （原國華人壽） 25,370元 7 保誠人壽保險股份有限公司 00000000 0元 8 富邦人壽保險股份有限公司 Z000000000-00 71,631元 9  Z000000000-00 33,736元 10 國泰世紀產物保險股份有限公司 0000000000000000H 0元 合計：417,749元